臺灣高等法院刑事判決　　　　　　95年度重上更(八)字第42號
上　訴　人　臺灣臺北地方法院檢察署檢察官
上　訴　人
即　被　告　丙○○
選任辯護人　林聖彬律師
　　　　　　劉昌崙律師
上列上訴人因被告殺人等案件，不服臺灣臺北地方法院八十七年
度重訴字第二三號，中華民國八十七年九月二十九日第一審判決
（起訴案號：臺灣臺北地方法院檢察署八十七年度偵字第七四九
九號、第九五二０號、第九五二一號），提起上訴，經判決後由
最高法院第八次發回更審，本院判決如下：
    主  文
原判決關於丙○○部分撤銷。
丙○○共同傷害人之身體，處有期徒刑壹年，緩刑伍年。
    事  實
一、丙○○於民國八十七年四月十一日晚間十一時許，偕同張龍
    文（已判決確定）、謝連富（涉犯傷害罪部分，業經告訴人
    金興華、己○○撤回告訴，原審判決公訴不受理）及程家峰
    （為現役軍人，另由軍事審判機關審理）等前往臺北市○○
    ○路○段「漲停板ＫＴＶ酒店」飲酒作樂，迨翌日（十二日
    ）凌晨三時許結帳離去，數人搭乘電梯下樓，適在一樓電梯
    口，金興華、己○○（金興華、己○○所涉傷害罪嫌部分，
    均經告訴人謝連富撤回告訴）及呂多年、吳天仲等，欲等電
    梯上樓至「漲停板ＫＴＶ酒店」與先行上樓之友人張建和會
    合，雙方於進出電梯交會時，身體發生擦撞，金興華等遂出
    言挑釁，謝連富、丙○○並排佇足轉身看對方，謝連富並以
    台語回嘴「講啥什」，金興華聞言即基於普通傷害之犯意，
    衝向謝連富，動手毆打謝連富，己○○、呂多年、吳天仲等
    亦基於普通傷害之犯意，迎上前去，加入毆打謝連富，丙○
    ○則被打落眼鏡隨即閃身避開，金興華、己○○等並持滅火
    器、煙灰筒等物持續毆打謝連富。張龍文及程家峰見狀，乃
    與謝連富共同基於傷害之犯意，參與鬥毆。嗣因金興華、己
    ○○等身材較為高大，張龍文、程家峰不敵，邊打邊退，金
    興華、己○○之朋友張建和在樓上聞訊，亦下樓參與鬥毆，
    其後謝連富遭金興華、己○○等毆打致眼瞼部瘀傷。張龍文
    見狀原擬打電話向「漲停板ＫＴＶ酒店」老闆求援，但因發
    覺謝連富受傷後，遭金興華等繼續毆打，乃跑至馬路對面，
    衝進台北市○○○路○段二五之八號「金群便利商店」內，
    基於意圖為自己不法之所有之犯意，趁店長戊○○不備之際
    ，自置物架上奪取水果刀四把，得手後折回至店中央時，嗣
    遇因害怕在街上落單遭追擊而尾隨進入商店之丙○○、程家
    峰，張龍文乃自己持用二把水果刀，並交付丙○○、程家峰
    各一把水果刀，丙○○、程家峰二人明知張龍文所交付之水
    果刀為搶奪所得贓物，仍各自加以收受，丙○○乃萌生普通
    傷害之犯意，並與持續基於普通傷害犯意之張龍文、程家峰
    ，共同為普通傷害之默示合意，持刀陸續衝出店外。適張建
    和、己○○於對向騎樓下發現張龍文等人，乃徒手迅向馬路
    衝出，張建和首在民生東路雙黃線上遭遇張龍文、程家峰，
    張龍文即揮刀砍張建和，己○○則趨前以腳踹程家峰，程家
    峰雖遭踹倒地，但仍站起揮刀砍己○○，在打鬥過程中，張
    龍文、程家峰乃將原基於普通傷害之犯意，層升轉化為殺人
    之犯意，繼續砍殺對手，而張建和在與張龍文打鬥過程中，
    為張龍文砍中多處，受有左前胸穿刺傷長十公分及於胸骨深
    入胸腔，切斷左第三、第四肋軟骨、深達心包囊、心臟左右
    心室大量出血、血心囊、血胸、右前胸切割傷長九公分、背
    右側淺皮膚切傷三公分、背左側淺皮膚切傷一點八乘零點四
    公分、右鼠蹊部切傷二乘零點七公分、右大腿上端、右鼠蹊
    部斜走二公分切傷及右下腿膝蓋部半圓形切傷八公分傷，當
    場倒臥血泊，嗣經送醫不治死亡。己○○於與程家峰打鬥中
    ，亦遭程家峰砍中多處，致受有前胸三處裂傷，分別為十六
    乘五乘五公分、十五乘六乘五公分、五乘三乘三公分，兩前
    臂裂傷，分別為五乘五乘一公分、五乘三乘三公分及右腹裂
    傷十六乘十乘六公分、肝臟裂傷、左腹裂傷十四乘五乘五公
    分、後頸部裂傷五乘一乘一公分等傷，惟仍繼續與程家峰纏
    鬥，嗣至二人均跌倒，始行停手，程家峰旋起身自小巷奔離
    現場，並將水果刀丟棄於巷內排水溝，己○○經及時送醫，
    始倖免於死。另己○○先前自騎樓下衝出時，吳天仲亦追隨
    行至馬路中央，嗣吳天仲因見對方持刀，不敢向前，乃右轉
    朝林森北路方向欲尋器械抵抗，丙○○見狀即本前揭普通傷
    害犯意，持刀欲追吳天仲，並以閩南話呼叫「別走」，吳天
    仲乃快步奔逃，丙○○追趕約三、四十公尺未能趕上，始行
    停步罷手，另張龍文於砍倒張建和後，至騎樓下扶走謝連富
    ，並招呼丙○○一起搭計程車離去，丙○○旋將其所持有之
    水果刀丟棄現場，隨同張龍文上計程車將謝連富送醫，張龍
    文在途中將其所持用之水果刀交予丙○○丟棄。嗣警方獲報
    至現場，於前開便利商店及案發現場扣得水果刀一把及刀鞘
    四支，並循線於同日六時三十分許，在台北市○○○路一九
    九號長庚醫院查獲就醫中之謝連富。張龍文則於同年五月九
    日六時三十分許，在臺北縣中和市○○街二五六號六樓Ａ室
    為警逮獲，另丙○○於同年月十日下午向臺北市政府警察局
    中山分局投案。
二、案經己○○告訴及臺北市政府警察局中山分局移送臺灣臺北
    地方法院檢察署檢察官偵查起訴。
    理  由
一、本件證人程家峰、戊○○、庚○○、乙○○在偵查中之供述
    ，與其在審理中具結後為證人所為之供述，並無何不符之處
    ，自得為證據。再被害人張建和之母甲○○於偵查中要求早
    日緝捕兇手到案（見相字卷第三六頁反面）；己○○於偵查
    中亦對被告提出傷害告訴（見偵字第七四九九號卷第二三七
    頁反面），是被害人張建和之母甲○○與己○○顯己對被告
    之傷害行為提出告訴。又己○○與謝連富間於原審就彼此在
    「漲停板ＫＴＶ酒店」樓下互毆傷害達成和解並撤回告訴（
    見原審卷第一一三頁、一七六頁），惟被告係在衝入「金群
    便利商店」出來後始萌生普通傷害之犯意，是己○○對謝連
    富之撤回告訴，其效力不生及被告，本院對被告之傷害犯行
    ，自得審理，合先敘明。
二、訊據上訴人即被告丙○○固坦承於上開時地，與被害人張建
    和等一夥發生糾紛，嗣與張龍文、程家峰先後衝進便利商店
    ，並收受張龍文自便利商店所取水果刀中之一把衝出店外，
    暨持刀追躡吳天仲並揚言要求吳天仲「別走」等情不諱，惟
    否認有何犯罪情事，辯稱：當時場面很混亂，張龍文拿刀給
    我，我想可以保護自己，也沒有想到其他的，從頭到尾，我
    沒有要傷害任何人的意思等語。經查：
  (一)被告於1.八十七年五月十日在警詢中供稱：我與張龍文、程
    家峰、謝連富於八十七年四月十一日深夜二十三時左右，前
    往台北市○○○路○段四二號六樓「漲停板ＫＴＶ酒店」飲
    酒作樂，在隔天凌晨三時左右結束，搭電梯下樓，在一樓電
    梯口碰巧與死者張建和、己○○、金興華及其他三、四位不
    知姓名男子發生擦撞口角引發互毆．．．（詳偵字第九五二
    一號卷第四頁反面）。2.同日在偵查中供稱：我們一個個走
    出電梯，張（龍文）最前，之後為程（家峰），謝（連富）
    走第三個，我走最後。快走至該棟大樓之大門口，有三、四
    人進來與我們交會過，他們要去搭電梯，走過我身旁時，對
    方有位用閩南語說「這群人很兇」，我就停下回頭看他們，
    對方就衝過來，有一人就毆打我臉部一拳，好像有二人毆打
    謝，謝還手，就鬥毆起來。我被打一拳，眼鏡掉在地上，沒
    還手；我有閃避，只有眼鏡被打掉。張及程衝過來與對方打
    沒幾下，就往外走，我也跟了過去。張原要我打電話至「漲
    停板ＫＴＶ」叫老闆下來，後來又叫我不用打了，他就衝進
    一家便利超商，我與程隨後跟進去，張拿了四把水果刀，交
    予我一把，我們就走出便利商店，有一人往林森北路方向跑
    ，我跟了過去，但那人跑掉了，有聽到一女生喊不要打了，
    出事了，我就停下往那方向看，刀子就隨手丟在地上。停頓
    一下就走過去看，張扶著謝見我，叫我去來幫忙，我們攔了
    一部計程車將謝送醫。我近視六百度，閃光一百多（詳偵字
    第九五二一號卷第二三頁反面至二六頁）。3.八十七年五月
    二十二日在偵查中供稱：張龍文比較高，我與謝差不多，程
    稍矮一點，我約一七０公分高，只有我一人載眼鏡。我出來
    後（指從便利商店）就看見有一人往林森北路方向跑，我追
    過去，約追了三、四十公尺，沒追上，後來有聽見一女子喊
    不要了，出事了，我才過來看（詳偵字第七四九九號卷第一
    九七頁反面至一九八頁）。4.八十七年七月六日在原審供稱
    ：那天我走最後面，他們走到電梯口出言罵人，我回頭看一
    下，他們就過來打人，我還勸他們不要打（詳原審卷第九頁
    ）。5.八十七年九月一日在原審供稱：當時打鬥聲很大，張
    龍文講來不及了就往超商跑，我當時很害怕，所以也跟著進
    去，因為我怕落單；當時很匆忙，我的刀子是張龍文給我的
    ；我衝出來時，沒有與他們打起來，也沒有衝到馬路中間，
    我只到超商的騎樓（詳原審卷第一七七至一七八頁）。6.八
    十八年四月二十三日在本院前審供稱：一開始我沒有與對方
    互毆，我是被打一拳，我拿水果刀並沒有與對方互毆，是閃
    到超商左側後面方一點地方，我是怕落單才跟著張龍文去超
    商（詳上重訴卷第一一０頁）。7.八十八年十二月七日在本
    院前審供稱：我拿一把水果刀，是張龍文在超商內給的，因
    很慌張，出超商時腳踢到東西，手上的刀就滑出去，我再撿
    起來，張龍文手上則有二把刀（詳更(一)卷第七三頁反面至七
    四頁）。
  (二)同案被告張龍文於1.八十七年五月九日在偵查中供稱：我們
    同時搭電梯下樓，我與程（家峰）先走至騎樓處準備攔計程
    車，程告訴我說謝（連富）與林（坤賢）跟人家打架，我就
    回頭過去看時，有三人圍毆謝，林跑掉了，有一人追過去，
    我問何事，對方說沒我的事，我即回「怎會沒我事」，就有
    一人拿東西打我，．．我就還手，雙方就互毆起來。後來我
    就跟謝、程說「我們走了」，謝走得較慢，就被毆打，我看
    到後就跑進對街的超商，當時謝被打得全身是血，我就叫林
    打電話至「漲停板ＫＴＶ」要老闆下來，但看謝受傷嚴重，
    就衝進便利超商拿刀子，．．我拿刀出來時，對方還在對街
    的騎樓上圍毆謝，當時有四人圍毆謝，我就衝過去。．．程
    與林拿刀子出來後有追對方，但他們各往那方向追，我不清
    楚。．．攔計程車離開時，我與林及謝同乘一部，當時就沒
    見程了（詳偵字第九五二０號卷第三四至三六頁）。2.八十
    七年七月十六日在原審供稱：我回頭時，．．丙○○在馬路
    那邊，我叫他過來幫我抬人，我不知道丙○○有無殺人（詳
    原審卷第八四頁）。3.八十八年二月五日在本院前審供稱：
    ．．．回頭看見謝連富被打，所以才拿水果刀一抓，拿各一
    把給林、程，我自己拿二把衝出去（詳上重訴字卷第七一頁
    ）。4.八十八年十二月七日在本院前審，問：有無交刀給丙
    ○○？答：有。問：刀是你掉的或丙○○掉的？答：記不得
    ，但我有交刀給他（詳更(一)卷第七四頁）。
  (三)同案共犯程家峰於1.八十七年六月九日在偵查中供稱：電梯
    至一樓，電梯門開啟，我們就說「龍哥一樓到了」，剛好有
    六、七人要進電梯，聽到我們這麼說，就以嘲諷語氣說「龍
    哥嚘，我好怕」。謝就回頭說「講啥什」（台語），就跟對
    方起衝突並互毆；原在電梯口鬥毆，後來打至騎樓下，我看
    到張（龍文）走過去對街，我即跟上並問他怎麼辦，他有說
    要打電話給「漲停板ＫＴＶ」經理，後來就走進一家便利商
    店，我與林（坤賢）就跟著進去，張（龍文）至便利商店的
    最裡面，從置物架上的一籃子裡拿了三把水果刀，張（龍文
    ）就給我和林各一把水果刀，他與林很快地走出便利商店，
    我跟在後面。．．．我在便利商店這邊徘徊，有一人就衝過
    來打我，我就拿刀亂揮，對方要搶我手上的刀，拉扯中我把
    他推倒．．．。問：林從便利商店出來後，有無見他與人鬥
    毆情形？答：無。問：你們四人中，何人載眼鏡？答：只有
    丙○○（詳偵字第七四九九號卷第二一六頁反面至二一九頁
    ）。2.八十七年八月十八日在原審，問：你對那個人揮，有
    否刺到他？答：應該有，他與我距離蠻近的（詳原審卷第一
    四四頁反面）。3.八十七年九月一日在原審供稱：我從超商
    出來只有與一人打（詳原審卷第一七七頁反面）。
  (四)同案被告謝連富於1.八十七年四月十二日在偵查中供稱：我
    們四人先後從電梯走出，他們要進入電梯，他們之中走最後
    一人，就說「你們很兇」（台語），當時我們已走至騎樓，
    我們回頭看，他們就走過來對我說「你很兇」，我說「哪有
    」，．．就動手打我，打到騎樓下（詳相字卷第二一頁）；
    同日在偵查中復稱：出電梯時丙○○與要進電梯的人發生擦
    撞，然後雙方口角，對方四、五個人打我，我有抵擋，我眼
    睛被打腫，趴在地上，然後被我朋友拖上車。我朋友去對面
    超商拿四、五把刀子，就跟對方發生衝突，把張建和殺死，
    把另一個人殺成重傷，那人是己○○被殺成傷重（詳偵字第
    七四九九號卷第四五反面）。2.八十七年四月十七日在偵查
    中供稱：對方走最後的一人，他沒走入電梯，就回頭對我們
    說「你們真兇」（台語），我就停下回頭看他，當時丙○○
    已走出那棟大樓的大門，對方進入電梯之人與在外面的人就
    往我走過來說沒幾句話，就動手打我，我被他們圍毆打傷眼
    睛，就蹲靠在騎樓牆壁，．．過一下子，有人拉我上計程車
    送醫（詳偵字第七四九九號卷六四頁反面至六五頁）。3.八
    十七年七月十六日在原審供稱：當天我們出電梯門口進出時
    擦撞到，快走出時，對方就有人以閩南語說「你很兇」，我
    就轉身，一轉身只剩我一人在大廈內，他們三、四人就圍上
    來，他們沒說什麼就出手圍毆我，我被打到騎樓外不知道對
    方誰打的；有四人打我，用拳頭打，後來有人拿滅火器打我
    腿，不知誰拿的（詳原審卷第八０頁）。4.八十八年四月二
    十三日在本院前審供稱：我出電梯時，對方出言三字經，我
    走在後面，本能回頭看一下，被金興華、己○○打；我剛開
    始是被一個人打，再二個人打我一個，再四個人打我一個（
    詳上重訴卷第一０七頁）。
  (五)同案被告金興華於1.八十七年四月十二日在警詢中供稱：當
    時是因為發生擦撞而引起口角，他們先出手毆打己○○，事
    後他們衝到對面民生東路一段二五號超商店內拿出四把水果
    刀朝我們猛刺，在混亂中我發現己○○受傷，後來聽旁邊人
    喊張建和被刺殺受傷躺在路中央，於是迅速將傷患送往慶生
    醫院急救（詳相字卷第九頁）。2.八十七年四月十三日在偵
    查中供稱：我與張建和、己○○、一位呂姓名友人和他帶來
    之黃姓友人在場；我與曾至電梯口，只剩呂姓友人，張與黃
    已搭電梯上樓，正好有一部電梯下來，有四人走出電梯，與
    對方如何擦撞，我沒印象，但我聽到曾說「撞到人連一聲對
    不起都沒有」，就聽到毆打聲，我回頭看有三人圍毆曾，我
    與呂過去拉開對方，對方還毆打我們，就互毆起來了（詳相
    字卷第二四頁反面至二五頁）。3.八十七年七月十六日在原
    審供稱：在電梯門口確實有擦撞，確實有講「你很兇」，謝
    連富有罵三字經，所以衝上去與他打起來（詳原審卷第八一
    頁反面）。
  (六)同案被告己○○於1.八十七年五月十二日在偵查中供稱：當
    時我與金、呂三人在等候電梯，電梯門打開，張龍文等人走
    出來，空間狹窄，雙方打擦撞到，對方講一句挑釁的話，但
    內容我沒聽清楚，我們不理會，就走進電梯。接著又說一句
    ，對方當時已快走出大廈門口，我就走出電梯跟了過去，對
    方四人即轉身過來，謝連富距離我最近，他走上前作勢準備
    打架，金也過來，雙方就打起來了，對方有二人與我們鬥毆
    ，除謝外，另一位微胖戴眼鏡，但後來這人也閃開了，我與
    金就聯手毆打謝；我與金跟對方謝在纏鬥，暫時歇手時，回
    頭看到張建和快步走上民生東路，我就跑步跟上去。對面有
    二人迎面過來，約在雙黃線上遭遇，我就跳躍式踢對方一腳
    ，對方往後退，我緊跟上去，雙方就互毆起來，鬥毆中感覺
    自己身上涼涼的，才察覺對方右手有拿東西（詳偵字第七四
    九九號卷第一九一頁）。2.八十七年九月一日在原審，問：
    知誰剌到你？答：應該是程家峰與我動手（詳原審卷第一七
    七頁反面）。3.八十八年二月五日在本院前審供稱：看到張
    龍文、程家峰衝過來打起來，吳天仲看到他們有拿刀就跑了
    ，而丙○○就後面追過去．．．程家峰殺我是面對面，但我
    背面有一刀，而張建和與張龍文打，程家峰砍了我十一刀，
    後來才發現伊頭部有一刀等語（詳上重訴審卷第七０頁）。
  (七)證人吳天仲於1.八十七年七月二十五日在陸軍空降特戰司令
    部供稱：隨後我跟著一人出騎樓，他往馬路上衝過去，而我
    則向在騎樓外人行道上找東西想要幫助他，因我見對面超商
    有三人衝出，我用餘光見到二人衝到馬路上向大樓這邊過來
    ，我向右側跑了大約二十五公尺左右距離想要找些木棒之類
    物品，但我背後隱約聽到有人喊「別走」我不能確定距離多
    遠，但聲音很清楚．．．，此有該筆錄影本在卷（詳原審卷
    第一三三頁反面至一三四頁）。2.八十七年九月八日在原審
    證稱：我與己○○跟在張建和後面，我餘光看到對面超商有
    三個人，有二個人從超商衝出來，我跟著過去後往右走．．
    ．從超商衝出來有二人．．．沒看到誰與張建和動手，我有
    向右側跑林森北路。問：出來或移動時，有無看到手上拿刀
    的人？答：無，我只看到二人衝出去（詳原審卷第二一七頁
    ）。
  (八)證人戊○○於1.八十七年四月十二日在警詢中證稱：於八十
    七年四月十二日上午三時左右，發生群體互毆，．．其中三
    名嫌疑人衝進我所營超商取走在店內所擺放販售水果刀四把
    （詳偵字第七四九九號卷第十四頁）。2.八十七年四月十七
    日在偵查中證稱：．．．第一位拿二把刀、後二位各拿一把
    刀，他們沒付帳，我即追出去看。其中一人在對面街賣文物
    寶石店前騎樓倒下，在那殺人。其中一人在我店門口右前方
    馬路上，在殺一人，另一人則持刀往中山北路方向追對方的
    人．．．倒在店前方馬路上之人右前胸有流血出來，我看見
    我店前那人倒在地上，抽動幾下，我認為事態嚴重，就進去
    打電話（報警）等語（詳偵字第七四九九號卷第七一頁反面
    、第七二頁反面）。3.九十五年十二月二十日在本院證稱：
    第一個先進來，他跑到後面拿了四把刀子，往回走到店中央
    ，後面跟了二個進來，刀子有掉下來，有人蹲下去撿，把刀
    子分給第二、第三個人，後來就都跑出去了。一個往台北富
    邦中山北路這邊，一個在我店門口前面，另一個跑到對面寶
    石店的位置。因為他們本來就在寶石店那邊打架，再跑進來
    拿刀。在店門口被砍的人，只有一個人砍他（詳本院卷第一
    一五至一一六頁）。
  (九)證人即現場目擊者乙○○於1.八十七年四月二十三日在偵查
    中證稱：當時在馬路上，是一對一，靠近便利商店那人被殺
    倒在地上，另一人被殺後就逃跑了。問：把人殺倒地那人有
    何特徵？答：我在派出所看照片像張龍文（詳偵字第七四九
    九號卷第九七頁）。2.九十五年八月二十三日在本院證稱：
    在偵查中所言實在，現時間太久已經記不清楚（詳本院卷第
    八六頁）。
  (十)證人即現場目擊者庚○○於1.八十七年五月二十二日在偵查
    中證稱我去泊車回來，就看見有人在騎樓那邊打架，有三人
    圍毆一人。過不久就看見對面的便利商店有三人衝出來。騎
    樓下這邊有二人衝過去，雙方在馬路上打起來，是一對一．
    ．．後來就倒在馬路上；問：張被殺倒地後，殺他的人往何
    處逃逸？答：張倒地後，那人才停手，並走往「漲停板」這
    方向的騎樓下扶一個人，搭計程車離去（詳偵字第七四九九
    號卷第一九五頁反面、第一九七頁反面）。2.於九十五年七
    月五日在本院證稱：那天看到一票人開四、五台車過來，應
    該是死者竹聯幫他們，我們把車停好後，我回來的時候他們
    已經打起來，我看到竹聯幫的人圍毆一個人，另外三個人已
    經跑掉，被圍毆那個被打了二、三分鐘之久，看到對面便利
    超商有二、三個人衝出來，三個人從超商衝出來就分散，死
    者那邊的人有二個人衝過去要打他們，有看到從超商出來的
    人有一個人對著死者揮舞刀子，不久死者就倒地，是一個人
    攻擊死者（詳本院卷第六六頁）。
  (十一)本院前審勘驗案發現場錄影帶，其畫面顯示：一開始金興華
    等人往電梯走，被告張龍文等四人往外走，丙○○走在最後
    面。丙○○停步回頭，即出現穿黑色上衣之人為己○○出來
    ，金興華穿紅色上衣跟在後面，二人趕上四人，金興華向前
    動手打謝連富。謝連富當時穿白上衣，與丙○○並排，站在
    其左邊，面對電梯及鏡頭。金興華動手後，金興華上前後出
    現一位穿白衣服的人，叫呂多年，接著一位穿深色衣服的是
    吳天仲。雙方動手互毆，互毆一陣，所有的人均出去了，接
    著張建和穿白色衣服追出來，吳天仲等人又再跑出來（以上
    畫面是在大樓內電梯出口處）；超商畫面：張龍文出現時，
    在其左腳左前方出現一把刀，張從刀旁走過，刀尚在地上打
    轉，接著丙○○出現蹲下左手拾刀，右手後擺握拳後就出去
    ，程家峰亦跟著出去，此有勘驗筆錄在卷（見更(一)卷第七三
    頁）。另原審當場勘驗錄影帶時，被告丙○○之辯護人稱從
    頭至尾沒有看到丙○○還手動作（詳原審卷第一七九頁）。
  (十二)現場留有兇刀一把及刀鞘四支，此有照片可憑（見偵字七四
    九九號卷第二九頁）。
  (十三)被害人張建和遭砍殺後，身上共有七處刀傷，其中左前胸所
    受之刀傷，長十公分，及於胸骨深入胸腔，切斷左第三、第
    四肋軟骨，深達心包囊，造成死亡原因等情，業經台灣台北
    地方法院檢察署檢察官督同法醫師相驗在案，復有照片二十
    七幀及台灣高等法院檢察署法醫中心丁○醫鑑字第三七四
    號鑑定書在卷可稽（見相字卷第三八至五一頁、第五五至六
    一頁）。又被害人己○○亦受有八處刀傷，其中前胸三處刀
    傷分別為16×5×5公分、15×6×5公分及5×3×3公分 、左
    右腹部之刀傷為14×5×5公分及16×1.0×6公分、併肝臟裂
    傷，亦有驗傷診斷書乙份及被害人己○○受傷之照片五幀附
    卷可稽（見偵字第七四九九號卷第二三九至第二四一頁）。
  (十四)綜上：1.關於在上址「漲停板ＫＴＶ酒店」發生互毆部分：
    依被告上揭所供，並參諸張龍文、程家峰、謝連富、金興華
    、己○○上開供詞，以及原審暨本院前審勘驗案發現場錄影
    帶之結果，可見案發當時，被告係與張龍文、程家峰、謝連
    富等人在上址「漲停板ＫＴＶ酒店」搭乘電梯下樓，而在一
    樓電梯口與正要搭乘電梯上樓之金興華等人因發生擦撞，爆
    發口角，且係由金興華先動手毆打謝連富，進而引發張龍文
    、程家峰、謝連富與金興華、己○○、呂多年、吳天仲等人
    在該大廈一樓互毆。再依被告所供：他們要去搭電梯，走過
    我身旁時，對方有位用閩南語說「這群人很兇」，我就停下
    回頭看他們，對方就衝過來，有一人就毆打我臉部一拳，我
    有閃避，沒還手，只有眼鏡被打掉等語；並參酌張龍文所供
    ：回頭過去看時，有三人圍毆謝連富，丙○○跑掉了等語；
    暨原審當場勘驗錄影帶時，從頭至尾沒有看到被告有還手動
    作乙節。準此足徵被告所稱其在大廈一樓雖有佇足轉身看對
    方，但並未出手與對方毆打乙情，堪信為真。至己○○雖供
    稱：雙方就打起來了，對方有二人與我們鬥毆，除謝外，另
    一位微胖戴眼鏡（指被告），但後來這人也閃開了云云。但
    並無積極證據可佐己○○所述被告有在大廈一樓參與鬥毆為
    真。是堪認被告並未在上址「漲停板ＫＴＶ酒店」大廈一樓
    參與互毆。2.關於被告與張龍文、程家峰進入便利商店取刀
    部分：依被告上揭所供：張龍文衝進一家便利超商，我與程
    家峰隨後跟進去，張龍文拿了四把水果刀，交予我一把，我
    們就走出便利商店；張龍文所稱：拿水果刀一抓，拿各一把
    給丙○○、程家峰，我自己拿二把衝出去；程家峰所述：張
    龍文至便利商店的最裡面，從置物架上的一籃子裡拿水果刀
    ，張龍文就給我和丙○○各一把水果刀，他與丙○○很快地
    走出便利商店，我跟在後面等語；並參酌證人戊○○上揭證
    述：一個先進來，他跑到後面拿了四把刀子，往回走到店中
    央，後面跟了二個進來，．．把刀子分給第二、第三個人，
    後來就都跑出去了等語；暨被告與張龍文、程家峰從便利商
    店出去之畫面；以及現場留有四只水果刀鞘等情，可見係由
    張龍文先進入便利商店，在該店後面之置物架上拿了四把水
    果刀折回到該店區中央時，乃交給隨後進入該店之被告及程
    家峰各一把水果刀，張龍文則持二把水果刀而衝出店外。是
    關於張龍文取刀後交付被告、程家峰各一把之情節，互核相
    符，應堪採信。3.關於被告與張龍文、程家峰進入便利商店
    取刀出來後再與張建和、己○○等發生衝突部分：依被告供
    稱：我從便利商店出來，就看見有一人往林森北路方向跑，
    我追過去，約追了三、四十公尺，沒追上；吳天仲供稱：我
    見對面超商有三人衝出，我用餘光見到二人衝到馬路上向大
    樓這邊過來，我向右側跑了大約二十五公尺左右距離想要找
    些木棒之類物品，但我背後隱約聽到有人喊「別走」我不能
    確定距離多遠，但聲音很清楚；張龍文供稱：我拿刀出來時
    ，對方還在對街的騎樓上圍毆謝，當時有四人圍毆謝，我就
    衝過去；程家峰供稱：我在便利商店這邊徘徊，有一人就衝
    過來打我，我就拿刀亂揮，對方要搶我手上的刀，拉扯中我
    把他推倒；己○○供稱：看到張龍文、程家峰衝過來打起來
    ，吳天仲看到他們有拿刀就跑了，而丙○○就後面追過去．
    ．．程家峰殺我是面對面，而張建和與張龍文打；證人即現
    場目擊者乙○○證稱：當時在馬路上，是一對一，靠近便利
    商店那人被殺倒在地上，另一人被殺後就逃跑了，把人殺倒
    地那人，我在派出所看照片像張龍文；庚○○證稱：有三人
    衝出來，騎樓下這邊有二人衝過去，雙方在馬路上打起來，
    是一對一各等語，並參酌被害人張建和、己○○所受之傷勢
    ，顯見張龍文當時係持刀揮砍被害人張建和，程家峰則係揮
    刀砍己○○，被告則係持刀追吳天仲無疑。
  (十五)至關於被告、程家峰所持之水果刀究係張龍文交付或係被告
    、程家峰兩人自行在架上取得一節，張龍文與被告於本院前
    審各執一詞。但被告自始供明其與程家峰持有之水果刀確係
    張龍文交付（見聲羈字卷第五頁、偵字九五二一號卷第二四
    頁、原審卷第八三頁、第八四頁、第一七八頁、上重訴卷第
    六九頁、第一０九頁、更(一)卷第二六頁正反面、第七四頁、
    第一０一頁、更(二)卷一第二七頁、一五六頁、更(二)卷二第三
    五八頁、更(三)卷第九三頁），共犯程家峰亦供稱：我是跟隨
    張龍文、丙○○進入超商，張龍文搶奪超商內水果刀三把，
    將其中一把交給我，一把交給丙○○後，匆匆走出店門（見
    偵字第七四九九號卷第一六九頁）；我與林就跟著進去，張
    走至便利商店的最裡面，從置物架上的籃子裡拿了三把水果
    刀，他就給伊和林各一把水果刀，他與林很快速地走出便利
    商店，伊跟在後面。走出便利商店，張與林就往對面走上民
    生東路過去，伊在便利商店這邊徘徊．．．（見偵字第七四
    九九號卷第二一七頁正反面）；．他（即張龍文）．．．．
    看到籃子裡面有水果刀，拿出三把，將刀鞘拔掉後，一把給
    丙○○，一把給伊．．．等語（見重訴卷第一四四頁正反面
    ）。足徵關於被告、程家峰所持之水果刀，顯係張龍文交付
    被告、程家峰，而非被告與程家峰兩人自行在架上取得。又
    程家峰雖稱張龍文係從置物架上的一籃子裡拿了三把水果刀
    云云。惟依被告、張龍文上揭所供及證人戊○○所述，均稱
    張龍文係拿四把水果刀，並參酌現場留有四只水果刀鞘，顯
    見張龍文在便利商店內係拿四把水果刀而非三把。
  (十六)另雖證人即金群便利商店店長戊○○於偵查時證稱：他們快
    步走入店內，從置物櫃拿東西後，就用跑的出去，第一位拿
    二把刀，後二位各拿一把刀，三個人拿刀沒付帳就用跑的出
    去，伊追出去看，．．．在伊店前那人被殺倒在地，右前胸
    有流血出來，在地上抽動幾下，伊看到事態嚴重，就進去打
    電話報警（見偵字第七四九九號卷第七一頁背面至七二背面
    ）；張龍文原亦供稱：拿了二把刀．．．。雖張龍文另供稱
    ：出來後匆忙中掉了一把在店內（見更(一)卷第四五頁）、我
    本來拿了二把刀，後來掉了一把在地上，是丙○○撿起來的
    ，並不是我拿刀給丙○○，所以根本沒有人拿二把刀（見上
    重訴字卷第八七頁）、我共拿了二把刀，但出了超商，我手
    上二把水果刀又掉了一把（見同上卷第一０九頁及背面）、
    我拿了二把刀，但一把是出超商時就掉了，所以手上只拿一
    把刀（見同上卷第一三二頁背面），但嗣亦改稱：我扶走謝
    連富後與丙○○一起坐計程車走，林某上車時還拿了一把刀
    ，我將手上的一把刀給他，他再持此二把刀丟掉，我本想自
    行把此事扛下，我做的事伊負責，但沒有做的不能要伊負責
    ，我從頭只與張建和相遇，我只有一把刀，原拿二把，出超
    商時掉了一把，現場查獲的刀林某曾於事後告訴伊，是他射
    向金興華的，林某共持二把刀（見更(一)卷第一０三至一０四
    頁）；在本院前審又稱我拿一把刀，並交一把給丙○○云云
    （見更(七)卷二第一一三頁），前後不一，自難採信。
  (十七)又張龍文雖辯稱當時有叫被告及程家峰兩人整理自架上掉下
    來的多把刀云云。惟為被告所否認，且張龍文自承當時情況
    急迫而持刀衝出店外與對方廝殺，如何有餘裕整理落地之多
    把水果刀，足見張龍文所辯與事實不符，難以遽信。再共犯
    程家峰於原審雖改稱張龍文叫丙○○收拾地上水果刀，伊與
    丙○○各拿一把刀出店外云云（見原審卷第一七八頁反面）
    。但查程家峰上開陳述與初供不符，且與張龍文於同次筆錄
    供稱：當時在超商東西是我拿的，與程家峰無關等語不符（
    見原審卷第一七九頁），足見程家峰前開供詞尚屬無憑，亦
    不足採。又本件於偵查中勘驗錄影帶結果，現場地上掉有水
    果刀（見偵字第七四九九號卷第二五頁），但查該地點係在
    便利商店門口，其旁係櫃檯，並無刀架，且只有一把在地上
    ，亦非多把落地，觀諸法務部調查局鑑驗所附之錄影帶翻拍
    照片自明（見上更(三)卷第一一一頁、第一一二頁），是上開
    錄影帶之照片，尚不足以證明張龍文有叫被告整理自架上掉
    落之水果刀之說詞，張龍文所供此節，不足採信。至張龍文
    雖否認有不法所有之意圖，辯稱伊曾交皮包予被告表示要結
    帳云云，惟為被告所否認，被告並堅稱張龍文之皮夾不在伊
    身上等語（見更(三)卷第四六頁、更(一)卷第四七頁、第七四頁
    ），且張龍文於警訊時供稱有丟五百元給店員，結果掉在地
    上，由尾隨在後之被告撿起（見偵字九五二０號卷第三頁反
    面、第四頁），於原審初訊時供稱：．．．當時超商人很多
    ，伊拿錢掉出來，錢與皮包丟至店員云云（見聲羈字卷第三
    頁至第五頁），嗣再以前開情詞置辯，前後反覆矛盾，參以
    當時張龍文自承情況急迫，足見其所辯其當時係要結帳乙節
    ，顯屬臨訟虛構之詞，不足採信。
  (十八)按張龍文進入便利商店搶奪四把水果刀後即快步衝出店外，
    並未付款，事後亦未歸還，並將之丟棄，足見其有不法所有
    之意圖。再本件因事起瞬間，未見被告與程家峰間就張龍文
    要進入搶奪水果刀乙節有何以言詞為犯意聯絡，且觀之被告
    與程家峰跟隨張龍文進入商店時，張龍文已搶奪水果刀得手
    並已折回至該店中央，準此自難認被告與張龍文、程家峰間
    ，就張龍文搶奪水果刀犯行，有何意圖不法所有之默示共同
    犯意合致。是被告自張龍文處取得水果刀一把，應僅屬於收
    受贓物之犯行。
  (十九)次按張龍文與程家峰自金群便利商店拿取水果刀衝出，在馬
    路上遭遇被害人張建和、己○○，未行警示即持刀揮砍徒手
    之被害人，而張龍文、程家峰人持刀自超商出來，張建和、
    己○○雖迎上前去，但張建和、己○○兩人均未持刀械及器
    械，嗣自林森北路方向逃去之吳天仲亦空手未持器械之事實
    ，為目擊證人庚○○於偵查中供述甚明（見偵字第七四九九
     號卷第一九六頁），復為被告所自承（見(一)卷第二七頁）
    ，顯見被告等持刀過街及追躡對方之時，被害人均係徒手而
    未持械無誤。再依被害人張建和、己○○二人所受之上述傷
    勢，該二人均受多處刀傷，傷口非淺，甚至深達內臟，而所
    受刀傷處大都係胸、腹等身體要害，足徵張龍文、程家峰二
    人當時若僅係基於防衛自己，並嚇阻被害人張建和等人之攻
    擊，當無須對徒手之被害人張建和等人下手如此狠重，並連
    續砍殺如此多刀，是彼等持銳利之水果刀攻擊被害人張建和
    、己○○，均係對準身體要害，且用力甚猛，難謂張龍文、
    程家峰無殺人之決意。惟張龍文、程家峰下手攻擊被害人張
    建和、己○○時，被告並未在場目睹張龍文、程家峰二人係
    針對被害人身體要害猛力下手，且觀被告在「漲停板ＫＴＶ
    酒店」之大廈一樓時，並未出手毆打對方，而自便利商店持
    水果刀衝出時，雖有追逐吳天仲，但當吳天仲逃離開後，被
    告亦未再參與攻擊對方之人，綜觀被告在案發現場之整體行
    為外觀，尚難認被告有何萌生欲置對方於死之犯意。是被告
    持刀追逐吳天仲之行為，應僅係出於普通傷害之犯意。至被
    告雖另辯稱：伊步出便利商店後雖有趕人之舉，惟在追趕之
    初，係因眼鏡遭人打落，深度近視之餘（深達六百度），無
    從辨識該人身分，誤認吳天仲為己方友人始加以跟隨，並非
    有何敵意，否則何不出超商後即行追趕，反而先閃避一旁方
    隨後跟上？嗣待距離接近後方知其非友人，因懼怕吳天仲對
    自己不利，虛張聲勢加以驅離，此乃本於自保心態，主觀上
    欠缺殺人或傷害之犯意，否則從後悄然掩至殺之即可，何須
    先行出聲示警，使其有防備機會？又若被告意在追殺，何以
    在發現對方沒有在攻擊視線後即不再追趕云云。然衡諸常情
    ，被告如係因畏懼對方，且深度近視，則其避之唯恐不及，
    豈有未予逃離，反持刀追趕吳天仲或喝令「別走」之理。準
    此足徵被告應存有與張龍文、程家峰合力分擊被害人之默示
    傷害犯意。至於張龍文、程家峰二人自合力分擊被害人之默
    示傷害犯意層升轉化為殺人之犯意，此殺人之犯意已溢出被
    告之默示合意範圍，被告對此部分自無庸負共犯之責。
  (二十)本件事證明確，被告之犯行，足堪認定，自應依法論科。
三、核被告所為，其收受張龍文所搶奪之水果刀之行為，係犯刑
    法第三百四十九條第一項之收受贓物罪；其與張龍文、程家
    峰基於合力分擊被害人張建和、己○○之默示傷害犯意，致
    被害人張建和、己○○受有傷害，被告對此應負刑法第二百
    七十七條第一項傷害罪。公訴人認被告對被害人張建和、己
    ○○所受傷害，應負刑法第二百七十一條第一項殺人罪、暨
    同條第二項殺人未遂罪，自有未合，應變更起訴法條。被告
    在默示傷害合意內所造成被害人張建和、己○○之傷害，係
    屬一行為觸犯數傷害罪名之想像競合犯，應從一重處斷。被
    告與張龍文、程家峰就前揭傷害犯行，具有犯意聯絡及行為
    分擔，應論以共同正犯。被告所犯收受贓物罪，雖未經公訴
    意旨所載及，惟與前揭傷害罪，有方法結果之牽連關係，為
    裁判上一罪，即為起訴效力所及，本院仍應併予審酌，而論
    以較重之刑法第二百七十七條第一項之傷害罪。另被告持刀
    追逐吳天仲，並未殺傷吳天仲，自不構成傷害罪，而追逐造
    成吳天仲害怕之危害行為則為前揭傷害之實害行為所吸收，
    亦無庸另以論處。至公訴意旨另稱被告犯有共同搶奪罪嫌，
    但被告就搶奪部分，既與張龍文並非共同正犯，已如前述，
    自不能令被告負搶奪罪責，惟此部分依公訴意旨與被告前揭
    有罪部分有牽連犯之裁判上一罪關係，故對被告被訴搶奪罪
    嫌，自無庸另為無罪之諭知。被告行為後，九十四年一月七
    日修正公布之刑法，自九十五年七月一日施行，修正後之刑
    法刪除第五十五條關於牽連犯之規定。本件被告所犯上開收
    受贓物、傷害等罪具有牽連犯之關係，依修正前即行為時之
    規定，應從一重之傷害罪處斷；依修正後之刑法既已刪除牽
    連犯之規定，則所犯上述各罪應依數罪併罰之規定分論併罰
    。比較新舊法之規定，修正後之規定並非較有利於被告，依
    刑法第二條第一項之規定，應適用行為時之法律，即適用修
    正前刑法第五十五條牽連犯之規定，從一重之傷害罪處斷，
    併予敘明。
四、原審據以論科，固非無見。惟：(一)被告與張龍文、程家峰有
    共同傷害之犯意聯絡，並參與追逐吳天仲，有如前述，原審
    未予論究，認定其未參與共同犯罪，尚有未合。(二)按刑法第
    二百八十三條所謂聚眾鬥毆，係指參與鬥毆之多數人，有隨
    時可以增加之狀況而言，如參與鬥毆之人，並無隨時可以增
    加之狀況，即非屬聚眾鬥毆（參照最高法院二十年非字第一
    一四號判例、二十八年上字第六二一號判例）。本件雙方鬥
    毆時，雙方均無向外求援，鬥毆之人並無隨時可增加之狀況
    ，且張龍文一方係因不敵，始進入便利商店取刀械行兇，並
    非向外求援聚眾，是本件雙方鬥毆之人數確定，與刑法聚眾
    鬥毆之要件顯有未合，原審誤認被告係犯聚眾鬥毆致人於死
    之罪責，亦有不當。被告上訴意旨，否認參與犯罪，雖無理
    由，檢察官上訴意旨認被告應共負殺人罪責等，亦無理由。
    惟原審判決就被告部分，既有上揭可議之處，自無可維持，
    應由本院將原判決關於被告部分予以撤銷改判。爰審酌被告
    無犯罪前科，此有台灣高等法院被告前案紀錄表可憑（見本
    院卷第七至八頁），而本件爭端並非被告所引起，且被告從
    頭到尾並未親手傷害到任何人，縱其就共同被告之傷害犯行
    應負共犯責任，但觀本件案發整個過程，被告之惡性非重，
    且本件非出於事先之預謀及犯罪目的、所生危害、犯罪後態
    度等一切情狀，量處如主文第二項所示之刑。查被告之父本
    從事教育工作，其母亦在學校任職，被告之家庭原本美滿安
    康，被告與友人僅因搭乘電梯與對方間發生擦撞之小事故，
    卻因雙方同行友人之血氣方剛，爭強鬥勝，致釀成被害人張
    建和死亡、己○○受傷之悲劇，瞬間使被害人張建和之家庭
    破碎、其家人心碎，被告之家庭也失去歡笑，其父並因被告
    涉入本案而提早退休，其母因對被告擔憂不已，致積勞成疾
    ，其父母因被告涉犯本案而開始吃齋唸佛，並在台東日光寺
    為被害人張建和立牌位，為其誦經超度，此在在顯示被告之
    家庭成員，具善良之心，可教化引導被告向上，而被告因本
    案前已被羈押二個多月，且本案已纏訟長達八年多之久，被
    告並表示願盡力賠償被害人，被告經此教訓，當知警惕，信
    無再犯之虞，本院因認對被告所宣告之刑，以暫不執行為適
    當，併宣告緩刑五年，以啟自新。扣案水果刀一把、刀鞘四
    支，雖供被告等作為犯罪所用，然係金群便利商店所有，非
    被告等所有，乃不予宣告沒收。
五、公訴意旨略以：被告與張龍文、謝連富及程家峰（為現役軍
    人另由軍事審判機關審理）等人於八十七年四月十一日晚上
    十一時許，相偕前往臺北市○○○路○段「漲停板ＫＴＶ酒
    店」飲酒作樂，於翌日（十二日）凌晨三時許結帳離去，一
    同搭乘電梯下樓，在一樓電梯口。適有金興華、己○○及不
    詳姓名友人正等電梯欲上樓至「漲停板ＫＴＶ酒店」與先行
    上樓之友人張建和會合，雙方於進出電梯交會時身體發生擦
    撞，金興華等人迎上前去，雙方一言不合，各均基於傷害之
    故意，大打出手，張龍文及程家峰見狀，亦基於與謝連富共
    同傷害之犯意聯絡參與鬥毆。嗣因金興華一方身材均較為高
    大，張龍文一方不敵，邊打邊退，張建和在樓上聞訊，亦下
    樓參與鬥毆，謝連富乃遭金興華、己○○等人毆打致眼瞼部
    瘀傷。張龍文與被告及程家峰見狀即由傷害變更為殺人之共
    同犯意，一齊跑到對街即台北市○○○路○段二五之八號金
    群便利商店裡，趁店長戊○○不備之際，由張龍文自置物架
    上搶奪水果刀四把，旋各交一把予被告及程家峰，嗣即迅快
    步衝出店外，其後在台北市○○○路上與張建和，己○○遭
    遇，即以所搶之水果刀砍殺張建和、己○○及金興華背部裂
    傷，因認被告與張龍文殺傷金興華部分亦涉有刑法第二百七
    十一條第二項之殺人未遂罪嫌。惟查：
  (一)被害人金興華於本院前審調查時固供稱：八十七年四月十二
    日凌晨在台北市○○○路一段我背後被刺一刀，是被丙○○
    所刺，當時很暗，但依體型來講，應是丙○○．．．（丙○
    ○是拿一把刀還是二把刀刺你？）我跟謝連富互毆的地方比
    較暗，我用眼角餘光瞄到，丙○○一個人衝向我，兩手皆有
    拿刀（見更(二)卷一第一二九、一三０頁），惟為被告所否認
    ，且被害人金興華於警訊中供稱：．．．對方三、四個人（
    其中一個人拿二把刀）圍過來一陣砍殺，我們就邊打邊退．
    ．．對方約三、四人（不能確定），因為事出突然，又喝了
    一點酒，所以記不得特徵．．．（見偵字第七四九九號卷第
    十五頁反面、十六頁），於檢察官偵查時供稱：我沒注意刺
    我一刀之人是何人，當時我與謝連富在鬥毆，突然覺得背後
    刺痛，轉身看有一人雙手揮舞手上有亮光，才警覺到那人手
    上有刀子（見同上偵卷第一九七頁），於原審中調查時供稱
    ：沒有看見誰拿刀（見原審卷第七九頁反面），於本院上訴
    審訊問時證稱：我後腰有一刀傷，我回頭看刺我的人是拿二
    把刀在揮，當時太黑了，不能確定是何人（見上重訴字卷第
    七二頁），於本院更(一)審訊問時證稱：「背部龍骨被刺一刀
    ，是在騎樓下言詞理論時，有人對我揮刀衝過來，我轉身時
    被刺的．．．我不知是何人刺到我一刀．．．」等語（見更
    (一)卷第五九頁），均未能確定係何人刺傷伊，乃於離案發時
    間較遠之本院前審中指認被告，顯不合理。
  (二)本院前審經被告同意將其送測謊鑑定，雖認定：「．．．．
    (二)其未曾持水果刀刺金興華背部。上述問題經測試成情緒
    波動之反應，研判有說謊。」，有法務部調查局九十年十一
    月七日陸(三)字00000000號測謊報告書可稽（見更
    (二)卷一第一九二頁），雖被害人金興華一再指殺伊之人為持
    雙刀者，而本院更(三)審時將扣案錄影帶送法務部調查局鑑定
    結果，認定：「送鑑之錄影帶經檢視後，發現影像錄製內容
    極不穩定，且畫面有出現連續條紋狀，因此無法明確判定被
    告右手有無另持一把刀」，有該局九十二年四月四日調科柒
    字第09200096500號函在卷可稽（見更(三)卷第一一二頁 、第
    一一三頁），無法證明被告係持雙刀者，尚難指其砍殺金興
    華。
  (三)被害人金興華迭經傳喚不到，本院前審為求慎重起見，函詢
    其案發當時受傷前往之慶生醫院，據覆稱：「87年4 月12日
    並無至本院就診，故無紀錄可奉告」，有該院92年3 月12日
    92第0047號函在卷，故其身體是否受傷亦有疑義，是以起訴
    書所指金興華受傷部分，僅憑其片面供述，尚難作為裁判之
    基礎。
  (四)況金興華於本院前審訊問時指稱：「（你在警訊時提到：只
    希望能儘快破案，找到兇手繩之以法，問你有無提出告訴之
    意？）因為兇手傷害到我的朋友，但是對我並沒有造成傷害
    ，所以我沒有提出告訴之意，因為我和他們三人張龍文、丙
    ○○、程家峰沒有衝突，所以沒有告訴之理」（見本院更(五)
    卷第一０二頁），更見被害人金興華是否受傷，非無足疑。
  (五)張龍文固供稱：「我扶走謝連富後與丙○○一起坐計程車走
    ，林某上車時還拿了一把刀，我將我手上的一把刀給他，他
    再持此二把刀丟掉，我本想自行把此事扛下，我做的事我負
    責，但我沒有做的不能要我負責，我從頭只與張建和相遇，
    我只有一把刀，原拿二把，出超商時掉了一把，現場查獲的
    刀林某曾於事後告訴我，是他射向金興華的，林某共持二把
    刀。」（見更(一)卷第一０三至一０四頁），惟其所指被告持
    二把刀射向金興華之事實係依據被告告知，非親身經歷，且
    為被告所否認，自難據為認定事實之基礎。且稽之全卷，尚
    乏積極證據證明被告有公訴人所指對於金興華殺人未遂之犯
    行，自屬不能證明被告犯罪，惟因公訴人指此部分與前揭論
    罪科刑部分，有以一行為觸犯數罪名之想像競合犯關係，屬
    裁判上之一罪，爰不另為無罪之諭知。
據上論斷，應依刑事訴訟法第三百六十九條第一項前段、第三百
六十四條、第三百條、第二百九十九條第一項前段，刑法第二十
八條、第二百七十七條第一項、第三百四十九條第一項、第五十
五條前段、修正前第五十五條後段、第七十四條第一項第一款，
罰金罰鍰提高標準條例第一條，判決如主文。
本案經檢察官呂文忠到庭執行職務。
中　　華　　民　　國　　96　　年　　1 　　月　　19　　日
　　　　　　　　　刑事第十九庭  審判長法　官  宋  祺
　　　　　　　　　　　　　　　　　　  法　官  黃俊明
　　　　　　　　　　　　　　　　　　  法　官  陳憲裕
以上正本證明與原本無異。
檢察官如不服本判決，應於收受送達後十日內向本院提出上訴書
狀，其未敘述上訴之理由者並得於提起上訴後十日內向本院補提
理由書（均須按他造當事人之人數附繕本）。
                                      書記官  劉育妃
中　　華　　民　　國　　96　　年　　1 　　月　　26　　日
附錄：本案論罪科刑法條全文
刑法第二百七十七條第一項：
傷害人之身體或健康者，處 3 年以下有期徒刑、拘役或 1 千元
以下罰金。
犯前項之罪因而致人於死者，處無期徒刑或 7 年以上有期徒刑；
致重傷者，處 3 年以上 10 年以下有期徒刑。
刑法第三百四十九條第一項：
收受贓物者，處 3 年以下有期徒刑、拘役或 5 百元以下罰金。
搬運、寄藏、故買贓物或為牙保者，處 5 年以下有期徒刑、拘役
或科或併科 1 千元以下罰金。
因贓物變得之財物，以贓物論。
